【裁判字號】    92,再,58
【裁判日期】    921117
【裁判案由】    確認債權不存在
【裁判全文】
臺灣高等法院民事判決  九十二年度再字第五八號
      再審原告  丙○○
      再審被告  乙○○
                甲○○
右當事人間確認債權不存在事件，再審原告對於中華民國九十一年十月二十九日本院
九十一年度再字第一０八號確定判決提起再審之訴，本院判決如左：
    主    文
再審之訴駁回。
再審訴訟費用由再審原告負擔。
    事    實
甲、再審原告方面：
一、聲明：
  (一)本院八十八年度上字第一五一八號確定判決及再審之訴第一審確定判決（即本院
    九十年度第一三二號）暨第二次再審判決(九十一年度再字第一０八號)均廢棄。
  (二)右廢棄部分，再審被告在前審之訴駁回。
二、陳述：
(一)、再審被告於八十二年間向台灣新竹地方法院所提之兩造間確認三百五十萬元抵
      押權之債權不存在事件，早於八十一年七月九日與再審原告於該院成立訴訟上
      和解，依法再審被告不得更行起訴，惟本院八十八年度上字第一五一八號確定
      判決及第一次再審確定判決 (九十年度再字第一三二號）、第二次再審確定判
      決 (九十年度再字第一０八號）均違反前一判例之規定而為本案判決，自屬違
      法，法院應依民事訴訟法第二百四十九條第一項第七款之規定，以再審被告之
      不合法而予以駁回，因此，本院應廢棄前開三確定判決，並駁回再審被告在前
      審之訴。
(二)、本件訴訟標的抵押債權三百五十萬元，係以竹南鎮○○段十三─三地號之土地
      影本可證，而非本件訴訟標的之本金最高限額抵押債權一百萬元，則是以竹南
      鎮○○段二十三地號土地予以設定抵押權，此亦有竹南地政事務所於八十一年
      七月十四日核發之他項權利證明書影本為憑，故而兩筆之債權債務毫不相干，
      豈能混為一判？前述證物如經本院斟酌，再審原告應可受較有利益之裁判。
(三)、綜右所述，原判決具有民事訴訟法第四百九十六條第一項第十二款及同條項第
      十三款之再審事由，爰依法提起本件再審之訴。
乙、再審被告方面：
    本件未經言詞辯論，再審被告無聲明及陳述可資記載。
    理    由
一、本件兩造間確認債權不存在事件，前經再審原告對本院八十八年度上字第一五一
    八號判決提起上訴，經最高法院以九十年度台上字第二０一二號裁定駁回確定，
    再審原告旋於九十年十二月二十五日提起再審，經本院於九十一年五月二十七日
    以九十年再字第一三二號駁回再審原告之訴後，再審原告就該再審判決提起上訴
    ，最高法院則以九十一年台上字第一八五三號以上訴不合法裁定「上訴駁回」。
    再審原告復提起第二次再審，請求廢棄本院八十八年上字第一五一八號及九十年
    再字第一三二號判決，亦經本院以九十一年度再字第一０八號判決駁回再審原告
    之訴，茲再審原告復提起第三次再審，請求廢棄本院八十八年度上字第一五一八
    號確定判決及再審之訴第一審確定判決（即本院九十年度第一三二號）暨第二次
    再審判決 (九十一年度再字第一０八號），合先敘明。
二、按再審之訴，法院認無再審理由，判決駁回後，不得以同一事由，對於原確定判
    決或駁回再審之訴之確定判決，更行提起再審之訴，新修正之民事訴訟法第四百
    九十八條之一定有明文。經查再審原告前以：兩造就同一訴訟標的，業於八十一
    年七月九日在台灣新竹地方法院成立訴訟上和解，再審被告違反一事不再理之原
    則，更為起訴，原確定判決仍為實體判決，具有民事訴訟法第四百九十六條第一
    項第十二款之再審情形為由，提起再審之訴，業經本院九十一年度再字第一０八
    號判決以顯無理由而駁回其再審之訴在案，此有上開判決書在卷可稽，茲再審原
    告復以同一事由更行提起本件再審之訴，依前揭之說明，其再審之訴為不合法。
三、又再審原告另主張本院八十八年度上字第一五一八號確定判決未斟酌竹南地政事
    務所於七十八年二月十五日及八十一年七月十四日核發之他項權利證明書二紙，
    該證物如經斟酌，再審原告應可受較有利益裁判。又再審原告亦同時發見交通部
    台灣區國道新建工程局北二高新竹─竹南延伸線征收用地地價獎勵金、救濟金發
    放清冊中檔案編號第二十四 (證據十一），征收地號係竹南鎮○○○段二三號之
    田地，其征收面積為０．六二二０號土地徵收費是抵押權一百萬元部分，均與
    本件訴訟標的無關，足以作為相互印證之證物，可見前述三確定判決均非適法，
    原確定判決具有民事訴訟法第四百九十六條第一項第十三款之再審情形等語，經
    查：民事訴訟法第四百九十二條第一項第十三款所謂當事人發見未經斟酌之證物
    ，係指前訴訟程序事實審之言詞辯論終結前已存在之證物，因當事人不知有此，
    致未經斟酌，現始知之者而言，查再審原告所提出之前揭他項權利證明書，早於
    再審原告起訴後第一審準備程序中提出（見八十二年度訴字第三八０號卷第三十
    九頁、第四十一頁），自非屬民事訴訟法第四百九十二條第一項第十三款之所謂
    發見未經斟酌之證物，另其提出之前開發放清冊，與本件待證事實無關，不影響
    本件之勝負，再審原告亦未說明如經斟酌，再審原告何以可受較有利益之裁判，
    故該清冊亦非屬該款之所謂未經斟酌之證物，從而，再審原告以發見未經斟酌之
    證物提起本件再審之訴，顯為無理由，爰不經言詞辯論，判決如主文。
中      華      民      國    九十二    年     十一     月     十七     日
                              民事第三庭
                                  審判長法  官  張  宗  權
                                        法  官  蕭  艿  菁
                                        法  官  陳  永  昌
正本係照原本作成。
如不服本判決，應於收受送達後二十日內向本院提出上訴書狀，其未表明上訴理由者
，應於提出上訴後二十日內向本院補提理由書狀（均須按他造當事人之人數附繕本）
上訴時應提出委任律師或具有律師資格之人之委任狀；委任有律師資格者，另應附具
律師資格證書及釋明委任人與受任人有民事訴訟法第四百六十六條之一第一項但書或
第二項（詳附註）所定關係之釋明文書影本。
中      華      民      國    九十二    年     十一     月     十八     日
                                        書記官  劉  美  垣
附註：
民事訴訟法第四百六十六條之一（第一項、第二項）：
對於第二審判決上訴，上訴人應委任律師為訴訟代理人。但上訴人或其他法定代理人
具有律師資格者，不在此限。
上訴人之配偶、三親等內之血親、二親等內之姻親，或上訴人為法人、中央或地方機
關時，其所屬專任人員具有律師資格並經法院認為適當者，亦得為第三審訴訟代理人
。


司法院資訊處製作；財團法人民間司法改革基金會備份。
